【裁判字號】    88,自,86
【裁判日期】    890201
【裁判案由】    偽造有價證券等
【裁判全文】
臺灣屏東地方法院刑事判決                            八十八年度自字第八六號
    自  訴  人  子○○
    被      告  甲○○
    被      告  丁○○
    被      告  乙○○
    右三人共同
    指定辯護人  本院公設辯護人辰○○
右列被告因偽造有價證券等案件，經自訴人提起自訴，本院判決如左：
     主  文
甲○○、丁○○被訴侵占、詐欺、偽造有價證券、違反農地移轉登記部分均無罪。其
餘被訴偽造壬○○本票冒標、違反就業服務法部分不受理。
乙○○被訴侵占、詐欺、偽造有價證券、違反農地移轉登記部分均無罪。其餘被訴非
法違反就業服務法部分不受理。
     理  由
壹、無罪部分─
一、自訴意旨詳如自訴狀所載（如附件）。
二、自訴人自訴被告甲○○、丁○○、乙○○涉有侵占、詐欺、偽造有價證券罪嫌，
    無非係以保證書、借據、會單、本票等為憑。訊據被告甲○○、丁○○、乙○○
    均堅決否認有侵占、詐欺、偽造有價證券犯行，被告甲○○、丁○○辯稱：係向
    自訴人借錢，均有支付利息，並提供土地擔保，自訴人之互助會款係經自訴人同
    意借其等標取，因其另欠統一公司飼料錢，乃將土地將由統一公司處理；被告乙○○辯稱：其均不知情，係被告丁○○要其幫忙登記互助會員及簽發本票之事等
    語。
三、按犯罪事實應依證據認定之，無證據不得推定其犯罪事實；又不能證明被告犯罪
    者，應諭知無罪之判決。刑事訴訟法第一百五十四條、第三百零一條第一項分別
    定有明文。又認定不利於被告之事實，須依積極證據，苟積極證據不足為不利於
    被告之事實之認定時，即應為有利於被告之認定，更不必有何有利之證據。而此
    所謂證據，須確能為被告有罪之證明，而無瑕疵可指者，始足當之；其為訴訟上
    之證明，則須至任何之一般人均認其為真正，而無所懷疑之程度，最高法院三十
    年上字第八一六號、六十九年度台上字第四九一三號、七十六年度台上字第四九
    八六號判例可資參酌。經查，被告甲○○自任會首，召集會期自八十五年十月一
    日起至八十七年六月一日止，會金每會新台幣（下同）二萬元，共二十一會之互
    助會，並未有冒標情事，業據證人卯○○、丑○○、寅○○、丙○○、李正樹於
    本院審理中證述在卷（見八十八年十月十五日、十一月十六日、十一月三十日審
    判筆錄），證人癸○○於本院訊問中證稱：被告甲○○有邀其加入前開互助會，
    嗣其因無能力參加，乃將其名義之會交由被告甲○○處理，被告甲○○曾告以要
    開本票（見八十八年十二月三十一日訊問筆錄），足認被告甲○○、丁○○、乙○○並未有冒標、偽造本票、侵占、詐欺等情事。次查，被告甲○○前將坐落屏
    東縣九如鄉○○段三五六九、三五七○地號土地，設定抵押權予屏東市第一信用
    合作社及統一公司，嗣陳松春之子庚○○與張金嶽合資承受甲○○積欠屏東市第
    一信用合作社及統一公司之債務，而頂讓前開土地及地上所建養場，因庚○○
    未具有自耕能力資格，乃將前開土地登記於具有自耕能力資格其父陳松春名下乙
    節，業據證人陳松春、庚○○於本院八十七年民執字第一三七六號八十八年九月
    二十日、二十九日執行（調查）筆錄中陳明，及證人己○○、戊○○、庚○○、
    張金嶽於本院訊問中陳述在卷（見本院八十八年十二月十四日、八十九年一月十
    四日訊問筆錄），並有對帳回證函，土地登記簿謄本、土地登記申請書、土地移
    轉契約書、屏東縣屏東市第一信用合作社函函附存款存入憑條、統一公司陳報狀
    、存摺、支票、轉帳傳票影本等可考。又陳松春具合法自耕能力資格，前開土地
    過戶登記予陳松春無違法情事，亦據證人辛○○於本院八十七年民執字第一三七
    六號八十八年九月二十二日執行（調查）筆錄及本院八十八年十二月十四日訊問
    筆錄中陳明，並有自耕能力證明書、土地登記申請書、土地移轉契約書可稽，足
    認被告甲○○、丁○○、乙○○並無違反農地移轉登記之情。此外，復查無其他
    積極證據足認被告三人確有自訴人所指侵占、詐欺、偽造有價證券、違反農地移
    轉登記等犯行，合依上開說明，爰諭知被告三人前開被訴部分無罪之判決。
貳、不受理部分─
一、自訴意旨詳如自訴狀所載（如附件）。
二、按同一案件經檢察官終結偵查者，不得再行自訴。不得提起自訴而提起者，應諭
    知不受理之判決。刑事訴訟法第三百二十三條第一項、第三百三十四條定有明文
    。又犯罪之被害人得提起自訴。但無行為能力或限制行能力或死亡者，得由其法
    定代理人、直系血親或配偶為之。刑事訴訟法第三百十九條第一項足參。查被告
    甲○○、丁○○前涉於八十五年十月一日，在屏東縣九如鄉○○路六六巷三號住
    處，召集民間互助會，由被告甲○○擔任會首，每會二萬元共二十一會，子○○
    參加二會，被告甲○○、丁○○意圖為自己不法之所有，於八十六年五月一日假
    冒壬○○之名冒標（查無此人），並簽發壬○○之本票向不知情之會員收取會款
    使用之事實，業經臺灣屏東地方法院檢察署檢察官不起訴確定在案，有不起訴處
    分書可按。前開案件既經檢察官終結偵查，自訴人即不得再行自訴。又查自訴人
    子○○聘僱許可失效之外國人，有臺灣高等法院高雄分院八十七年度上字第二六
    九一號刑事判決可考，而本件自訴被告非法聘僱外國人，違反就業服務法犯嫌，
    按就業服務法係為促進國民就業，以增進社會及經濟發展而制定，所保護者係社
    會法益，自訴人非該犯罪之被害人，自不得就此提起自訴。揆諸前開說明，爰分
    別諭知被告三人上揭被訴部分不受理之判決。
據上論斷，應依刑事訴訟法第三百四十三條、第三百零一條第一項、第三百三十四條
、第三百二十三條、第三百十九條第一項，判決如主文。
中      華      民      國    八十九    年      二      月      一      日
                                      臺灣屏東地方法院刑事第二庭
                                          法  官  林麗玉
右判決正本證明與原本無異。
對於本判決如有不服應於收受送達後十日內向本院提出上訴書狀上訴於台灣高等法院
高雄分院並按他造當事人之人數附具繕本。
中      華      民      國    八十九    年      二      月      一      日
                                          書記官  徐水英


司法院資訊處製作；財團法人民間司法改革基金會備份。
